---
title: "Contrôle continu N2"
author: "Bryan Tchakote"
date: "12/17/2020"
output:
  pdf_document:
    toc: yes
    number_sections: yes
  html_document:
    toc: yes
    df_print: paged
---

```{r setup, include=FALSE}
knitr::opts_chunk$set(echo = TRUE)
```

# Indice de masse corporelle

```{r}
imc = function (poids, taille) {
  if(poids <= 0 | taille <= 0) return ("Mauvais format de données")
  
  IMC = poids / taille^2
  
  if(IMC < 18.5) class = "Poids insuffisant"
  else if(IMC < 25) class = "Poids normal"
  else if(IMC < 30) class = "Surpoids ou pré-obésité"
  else class = "Obésité"
  
  resultat = list(IMC = IMC, Classification = class)
  
  return (resultat)
}
```



# Variance (estimateur biaisé ou non)

```{r}
variance = function (X, biaised = "") {
  n = length(X)
  
  if(n <= 1) return ("Données invalides")
  
  if(biaised == FALSE | biaised == "") return (var(X))
      
  if(biaised == TRUE) return (var(X)*((n - 1) / n))
}
```



# Loi normale centrée réduite

## Fonction de répartition Phi1 pour x <= 0

```{r}
Phi1 = function (x, n = 50) {
  if (x > 0) return ("Données invalides")
  
  somme = 0
  
  for(i in 0:n) {
    y = prod(seq(1, (2*i +1), 2))
    
    elt_somme = x^(2*i + 1) / y
    somme = somme + elt_somme
  }
  
  phi1 = 1 / (2*(1 - somme))
  
  return (phi1)
}
```


## Valeurs de Phi pour tout x

```{r}
Phi = function (X, n = 50) {
  return(
    sapply(X, function(u){
      if (u > 0) phi = 1 - Phi1(-u)
      else phi = Phi1(u)
      return (phi)
    })
  )
}
```


## Courbes représentatives

```{r}
curve(Phi, xlim = c(-10, 10), col = "blue", xlab = "", ylab = "", lwd = 3)
par(new = TRUE)
curve(pnorm, xlim = c(-10, 10), col = "red", xlab = "x", ylab = "Phi(x)", type="p")
legend(-10, 1, legend = c("Phi", "pnorm"), pch = c(1, 1), lty = c(0, 1), col = c("blue", "red"))
```