---
title: "Exercices R"
author: "Bryan Tchakote"
date: "1/5/2021"
output:
  html_document:
    toc: yes
    toc_float: yes
    number_sections: yes
    
---

```{r setup, include=FALSE}
#knitr::opts_chunk$set(echo = TRUE)
```

# Exercice 1 (manipulation de vecteurs)

## Création du vecteur x

```{r}
(x = 1:5)
```

## Mode et longueur de x

```{r}
mode_x = mode(x)
longueur_x = length(x)

cat("Mode de x :", mode_x, "\nLongueur de x :", longueur_x)
```

## Extraction du premier et du dernier élément de x

```{r}
premier_x = x[1]
dernier_x = x[length(x)]

cat("Premier élément de x:", premier_x, "\nDernier élément de x:", dernier_x)
```

## Extraction des 3 premiers éléments de x (résultat dans a)

```{r}
a = x[1:3]
cat("a =", a)
```

## Extraction des éléments en position 1, 3, 5 (résultat dans b)

```{r}
b = x[c(1, 3, 5)]
cat("b = ", b)
```

## Addition de x et 10, multiplication du resultat par 2

```{r}
(x + 10) * 2
```

## Addition de a et b et commentaire

```{r}
a + b
```

- Commentaire : L'addition s'effectue membre par membre

## Addition x + a, commentaire, addition a + x

```{r}
x + a
```

- Commentaires :

  - L'addition se fait membre par membre, en bouclant sur les éléments de a étant donné que ce vecteur est de taille inférieure
  - Un message d'avertissement signale que la taille du plus long vecteur (x) n'est pas un multiple de la taille du plus petit vecteur (a)
  
```{r}
a + x
```

- Commentaire : (a + x) = (x + a)

## Multiplication de x par c = 2

```{r}
c = 2
x_mul_c = x * c
cat("x = ", x, "\nx * c = x * 2 =", x_mul_c)
```

## Multiplication de a par b

```{r}
a_mul_b = a * b
cat("\na = ", a, "\nb = ", b, "\na * b =", a_mul_b)
```

- Commentaire : La multiplication s'effectue membre par membre

## Multiplication de x par a

```{r}
x_mul_a = x * a
cat("\nx = ", x, "\na = ", a, "\nx * a =", x_mul_a)
```

- Commentaires :

  - La multiplication se fait membre par membre, en bouclant sur les éléments de a étant donne que ce vecteur est de taille inférieure
  - Un message d'avertissement signale que la taille du vecteur le plus long (x) n'est pas un multiple de la taille du vecteur le plus court (a)

## Récuperation des positions des multiples de 2 (résultat dans ind) et des multiples de 2 (résultat dans mult_2) dans x

```{r}
ind = which(x %% 2 == 0)
mult_2 = x[x %% 2 == 0]

cat("Positions des multiples de 2 :", ind, "\nMultiples de 2 :", mult_2)
```

## Affichage des éléments de x multiples de 3 et multiples de 2

```{r}
x[x %% 3 == 0 & x %% 2 == 0]
```

## Affichage des éléments de x multiples de 3 ou multiples de 2

```{r}
x[x %% 3 == 0 | x %% 2 == 0]
```

## Somme des éléments de x

```{r}
sum(x)
```

## Remplacement du premier élément de x par 4

```{r}
x[1] = 4
x
```

## Remplacement du premier élément de x par NA, recalcul de la somme des éléments de x

```{r}
x[1] = NA
sum(x)
```
  
## Liste des objets en mémoire dans la session R

```{r}
objets_memoire = ls()
objets_memoire
```

## Suppression du vecteur

```{r}
rm(x)
```

## Suppression de la totalité des objets de la session

```{r}
rm(list = ls())
```





# Exercice 2 (manipulation de listes)

## Evaluation du code

```{r}
TRUE + FALSE + TRUE * 4
```

- Commentaire : R caste *TRUE* et *FALSE* en entiers (1 et 0 respectivement), puisque les autres termes de l'expression sont de type **numeric**. Le code ci-dessus correspond donc à l'opération $1 + 0 + 1 * 4$, d'où le résultat *5*.

## Evaluation des expressions

```{r}
c(1, 4, TRUE)
```

- Commentaire : R caste *TRUE* en entier (1), puisque les autres termes de l'expression sont de type **numeric**.

```{r}
c(1, 4, TRUE, "bonjour")
```

- Commentaire : Les éléments de ce vecteur sont tous castés en chaîne de caractère, la transformation en entiers échoue à cause du dernier élément, "bonjour".

## Création de la liste l

```{r}
l = list(1, 4, TRUE)
```

## Mode du premier et du troisième élément de l

```{r}
premier_elt = l[[1]]
mode_prem_elt = mode(premier_elt)

dernier_elt = l[[length(l)]]
mode_dern_elt = mode(dernier_elt)

element = c(premier_elt, dernier_elt)
mode = c(mode_prem_elt, mode_dern_elt)

cat("Premier élément :", premier_elt, " - Mode :", mode_prem_elt,
    "\nDernier élément :", dernier_elt, " - Mode :", mode_dern_elt)
```

## Ajout d'un élément à la liste

```{r}
l[[length(l) + 1]] = "bonjour"
```

## Retrait du 3e élément de l

```{r}
l[-3]
```

## Création de la liste moi

```{r}
moi = list(nom = "Tchakote", prenom = "Bryan", annee_de_naisssance = "13-06-2002")
```

## Extraction du prénom de la liste

```{r}
# En utilisant l'indice
moi[[2]]
```

```{r}
# En utilisant le nommage
moi$prenom
```

## Création des listes "toi" et "personnes"

```{r}
toi = list(nom = "Kenne", prenom = "Alice", annee_de_naisssance = "21-02-1979")

personnes = list(toi, moi)
```

## Extraction de "toi" de la liste "personnes"

```{r}
personnes[[1]]
```

## Extraction depuis "personnes" du prénom de l'élément en première position

```{r}
personnes[[1]][2]
```




# Exercice 3 (manipulation de matrices)

## Création de la matrice A

```{r}
A = matrix(c(-3, -1, 1, 5, 2, -1, 6, 2, -1), nrow = 3)
```

## Dimensions, nombre de lignes et de colonnes, longueur de A

```{r}
dimensions_A = dim(A)
n_lignes_A = nrow(A)
n_colonnes_A = ncol(A)
long_A = length(A)

cat("Dimensions :", dimensions_A, "\nNombre de lignes :", n_lignes_A, "\nNombre de colonnes :", n_colonnes_A, "\nLongueur :", long_A)
```

## Extraction de la seconde colonne et de la première ligne de A

```{r}
sec_col = A[, 2]
prem_lig = A[1, ]

cat("Seconde colonne de A :", sec_col, "\nPremière ligne de A :", prem_lig)
```

## Extraction de l'élément en 3e position à la première ligne

```{r}
elt_1_3 = prem_lig[3]
elt_1_3
```

## Extraction de la sous matrice de dimension 2 X 2 du coin inférieur de A

```{r}
A[-1, -1]
```

## Somme des colonnes et des lignes de A

```{r}
somme_colonnes = apply(A, 2, sum)
somme_lignes = apply(A, 1, sum)

cat("Somme des colonnes :", somme_colonnes, "\nSomme des lignes :", somme_lignes)
```

## Affichage de la diagonale de A

```{r}
diag(A)
```

## Création de B par ajout d'un vecteur a A

```{r}
B = cbind(A, 1:3)
```

## Retrait du quatrième vecteur de B

```{r}
B = B[, -4]
```

## Retrait de la première et de la troisième ligne de B

```{r}
B[-c(1, 3), ]
```

## Ajout de 10 à A

```{r}
A = A + 10
```

## Ajout du vecteur à A

```{r}
A = A + 1:3
```

## Ajout de la matrice identité à A

```{r}
I3 = matrix(c(1, 0, 0, 0, 1, 0, 0, 0, 1), nrow = 3)
A = A + I3
```

## Division des éléments de A par 2

```{r}
A = A / 2
```

## Multiplication de A par le vecteur

```{r}
A = A * 1:3
```

## Transposée de A

```{r}
crossprod(A)
```

## Produit de A par sa transposée

```{r}
A %*% crossprod(A)
```